臺灣新北地方法院行政訴訟判決
                                      111年度交字第512號
原      告  白玉光
被      告  新北市政府交通事件裁決處
                    
代  表  人  李忠台（處長）
                    
訴訟代理人  黃曉妍律師

上列當事人間因交通裁決事件，原告不服被告民國111年7月13日
 新北裁催字第48-CV0000000號裁決，向本院提起行政訴訟，本
院判決如下：
    主  文
一、原告之訴駁回。
二、訴訟費用新臺幣300元由原告負擔。
    事實及理由
壹、程序方面：
    原告不服被告所為道路交通管理處罰條例第8條之裁決而提
    起撤銷訴訟，依行政訴訟法第237條之1，應適用交通裁決事
    件訴訟程序。本件因卷證資料已經明確，本院依同法第237 
    條之7規定，不經言詞辯論，直接裁判。
貳、實體方面：
一、爭訟概要：
　　緣原告於民國（下同）111年4月15日「13時47分」許（舉發
    違反道路交通管理事件通知單誤載為「14時48分」，嗣已更
    正並送達受舉發人），駕駛訴外人白○晨所有之車牌號碼00-
    0000號自用小客車（下稱系爭車輛），而沿新北市新莊區重
    新堤外便道之外側「機車專用」車道行駛（此部分違規事實
    ，業經新北市政府警察局新莊分局填製新北市政府警局新北
    市警交大字第CV0000000號舉發違反道路交通管理事件通知
    單予以舉發，並經繳款結案），嗣持續行駛至9.4公里處時
    ，跨越雙白實線（禁止變換車道線）而變換至內側「禁行機
    車」車道，因有「變換車道不依標線指示」之違規事實，經
    民眾於同日檢附行車紀錄器錄影資料向警察機關提出檢舉，
    嗣經新北市政府警察局新莊分局查證屬實，乃於111年5月6
    日填製新北市政府警察局新北市警交大字第CV0000000號舉
    發違反道路交通管理事件通知單對系爭車輛之車主（即訴外
    人白○晨）予以舉發，記載應到案日期為111年6月20日前，
    並於111年5月6日移送被告處理，原告於111年5月17日填具
    「新北市政府交通事件裁決處交通違規案件陳述書」表明為
    實際駕駛人而陳述不服舉發，而系爭車輛之車主（即訴外人
    白○晨）並委由原告於111年7月13日填具「違規移轉駕駛人
    申請書」向被告告知應歸責於實際駕駛人（即原告）。嗣被
    告認原告有「轉彎或變換車道不依標誌、標線、號誌指示」
    之違規事實，乃依道路交通管理處罰條例第48條第1項第2款
    、第63條第1項（第1款）、第85條第1項（前段）及違反道
    路交通管理事件統一裁罰基準表等規定，以111年7月13日新
    北裁催字第48-CV0000000號違反道路交通管理事件裁決書（
    下稱原處分），裁處原告罰鍰新臺幣（下同）600元，並記
    違規點數1點。原告不服，遂提起本件行政訴訟。
二、原告起訴主張及聲明：
（一）主張要旨：
　 1、本案件為舉發單號CV0000000之連續動作，佔用機車專用
      道已受罰，繳納罰鍰，經新莊分局檢視後證實，也將違規
      時間做矯正為111年4月15日13時47分，違規事件在同一時
      間。
　 2、本人已知車輛誤駛入機車專用道，發覺不對，需盡快駛出
      機車專用道，避免與後方行駛而來的機車發生行車糾紛。
　 3、從本件違規地點向前計算仍有1.5公里皆為雙白線（已到
      現場實測距離）。
　 4、從違規地點前後方機車道寬度已不足1.2公尺（車輛輪胎
      寬度為1.5公尺）也必須跨越雙白線行駛。新莊分局交通
      隊只檢視從駛入機車專用道到駛出跨越雙白線之情形，未
      判讀前方道路車寬度不足及雙白線仍有1.5公里的長度及
      考慮繼續行駛機車道會與後方機車產生行車糾紛的情形，
      本人發覺錯誤，迅速做出駛離機車道的反應，而必會跨越
      雙白線且時間皆為13時47分（111年4月15日），經向被告
      申訴，結果仍要開罰，本人對於此案件不服及有疑慮：
　　⑴若不駛離機車道，仍會繼續開罰。
　　⑵雙白線長度仍有1.5公里的長度，且車道寬度也縮減，我不
      知道要如何在不跨越雙白線的情況下能安全快速駛離機車
      專用道？若交通隊可以到現場觀察實際行駛就可以知道。
      請告知我如何能在不跨越雙白線又不與後方機車發生糾紛
      的正確駕駛方法。　　　　　　
（二）聲明：原處分撤銷。
三、被告答辯及聲明：
（一）答辯要旨：
   1、自本件檢舉影像內容以觀(「採證影片.MOV」)，並對照違
      規現場照片，於畫面時間13：47：14處，可見系爭路段路
      面確實劃有雙白實線，該標線清晰，行經用路人應得清楚
      預見並不致生誤認之虞，而依道路交通標誌標線號誌設置
      規則第149條第1項第1款第7目之規定，此標線係用以分隔
      同向車道，並禁止變換車道，然於13：47：15至13：47：
      18間，原告駕駛系爭汽車自外側機車專用車道向左跨越雙
      白實線變換至內側車道，又自原告起訴書中所述因誤闖機
      車專用車道後欲駛離機車道等語，堪認當時原告確有變換
      車道之意圖，另有原告違規行向示圖可稽，是核其行為確
      有「變換車道不依標線指示」之違規屬實，被告據此依道
      路交通管理處罰條例第48條第1項第2款作成裁罰處分，應
      無疑義。
   2、再者，原告既為合法考有駕駛執照之合格汽車駕駛人，有
      駕駛人基本資料為憑，其對上述規定應知之甚詳，並應確
      實遵守。是原告前揭所述，無非單方所執之詞，委無足取
      。
   3、綜上所述，被告依法裁處，應無違誤，原告之訴為無理由
      。
（二）聲明：原告之訴駁回。
四、爭點：
（一）原告以其由「機車專用」車道變換至「禁行機車」車道，
      必會跨越雙白實線（禁止變換車道線），乃訴請撤銷原處
      分，是否可採？
（二）原處分有無違反「一事不二罰」原則？　
五、本院的判斷：
（一）前提事實：
      爭訟概要欄所載之事實，業為二造分別於起訴狀、答辯狀
      所不爭執，且有〈更正前〉舉發違反道路交通管理事件通知
      單〈新北市政府警察局新北市警交大字第CV0000000號〉1紙
      、代收款繳款證明1紙、舉發違反道路交通管理事件通知
      單〈新北市政府警察局新北市警交大字第CV0000000號〉影
      本1紙、違規歷史資料查詢報表影本1紙、〈更正後〉舉發違
      反道路交通管理事件通知單〈新北市政府警察局新北市警
      交大字第CV0000000號〉影本1紙、送達證書影本1紙、新北
      市政府交通事件裁決處交通違規案件陳述書影本1紙、新
      北市政府警察局新莊分局111年6月6日新北警莊交字第111
      4044778號函影本1份、違規移轉駕駛人申請書影本1紙、
      委任書影本1紙、原處分影本1紙、汽車車籍查詢影本1紙
      （見本院卷第13頁、第53頁、第57頁、第61頁、第63頁、
      第65頁、第67頁至第69頁、第71頁、第73頁、第77頁、第
      87頁）、違規地點前方及違規地點Google街景圖影本3紙
      （見本院卷第83頁、第85頁）、行車紀錄器錄影擷取畫面
      15幀（見本院卷第55頁、第84頁、第101頁至第119頁〈單
      數頁〉）、交通違規檢舉系統案件查詢影本1紙、行車紀錄
      器錄影光碟1片（均置於本院卷卷末存置袋）足資佐證，
      是此等事實自堪認定。
（二）原告以其由「機車專用」車道變換至「禁行機車」車道，
      必會跨越雙白實線（禁止變換車道線），乃訴請撤銷原處
      分，不可採：
   1、應適用之法令：
　　⑴道路交通標誌標線號誌設置規則第167條第1項、第2項：
　　  禁止變換車道線，用以禁止行車變換車道。設於交通特別
      繁雜而同向具有多車道之橋樑、隧道、彎道、坡道、接近
      交岔路口或其他認為有必要之路段，並得於禁止變換車道
      處之起點路面，標繪黃色「禁止變換車道」標字。本標線
      分雙邊禁止變換車道線及單邊禁止變換車道線兩種。雙邊
      禁止變換車道線，為雙白實線，其線型尺寸與分向限制線
      同；單邊禁止變換車道線，為白實線配合白虛線，虛線與
      實線間隔一○公分，在實線一面之車輛禁止變換車道，在
      虛線一面之車輛允許變換車道。連續禁止變換車道路段，
      其間隔不足一二○公尺者，得視需要啣接設置之。
　　⑵道路交通管理處罰條例：
　　　①第7條之1（檢舉時即修正前）：
        對於違反本條例之行為者，民眾得敘明違規事實或檢具
        違規證據資料，向公路主管或警察機關檢舉，經查證屬
        實者，應即舉發。但行為終了日起逾七日之檢舉，不予
        舉發。
      ②第48條第1項第2款：
　　　　汽車駕駛人轉彎或變換車道時，有下列情形之一者，處
        新臺幣六百元以上一千八百元以下罰鍰：二、不依標誌
        、標線、號誌指示。
      ③第63條第1項第1款：
        汽車駕駛人有下列各款所列條款之一者，除依原條款處
        罰鍰外，並予記點：一、有第三十三條第一項、第二項
        、第三十八條第一項、第四十條、第四十五條、第四十
        七條第一款至第三款、第四十八條、第四十九條或第六
        十條第二項第一款、第二款情形之一者，各記違規點數
        一點。
　　　④第85條第1項前段：　
　　　　本條例之處罰，受舉發違反道路交通管理事件之受處罰
        人，認為受舉發之違規行為應歸責他人者，應於舉發違
        反道路交通管理事件通知單應到案日期前，檢附相關證
        據及應歸責人相關證明文件，向處罰機關告知應歸責人
        ，處罰機關應即另行通知應歸責人到案依法處理。
    ⑶按「本細則依道路交通管理處罰條例第九十二條第四項規
      定訂定之。」、「處理違反道路交通管理事件之程序及統
      一裁罰基準，依本細則之規定辦理。前項統一裁罰基準，
      如附件違反道路交通管理事件統一裁罰基準表。」，違反
      道路交通管理事件統一裁罰基準及處理細則第1條、第2條
      第1項、第2項分別定有明文，是違反道路交通管理事件統
      一裁罰基準及處理細則即係基於法律之授權所訂定，而該
      處理違反道路交通管理事件之統一裁罰基準（即「違反道
      路交通管理事件統一裁罰基準表」）已考量「違反事件」
      、「法條依據」、「法定罰鍰額度或其他處罰」、「違規
      車種類別或違規情節」、「期限內繳納或到案聽候裁決者
      」、「逾越應到案期限30日內，繳納罰鍰或到案聽候裁決
      者」、「逾越應到案期限30日以上60日以內，繳納罰鍰或
      到案聽候裁決者」、「逾越應到案期限60日以上，繳納罰
      鍰或逕行裁決處罰者」等因素，作為裁量之標準，並未違
      反授權之目的及裁量權之本質，是其不僅直接對外發生效
      力，且被告亦應受其拘束而適用之。
   2、查原告於111年4月15日13時47分許，駕駛訴外人白○晨所
      有之系爭車輛，而沿新北市新莊區重新堤外便道之外側「
      機車專用」車道行駛（此部分違規事實，業經新北市政府
      警察局新莊分局新樹派出所填製新北市政府警局新北市警
      交大字第CV0000000號舉發違反道路交通管理事件通知單
      予以舉發，並經繳款結案），嗣持續行駛至9.4公里處時
      ，跨越雙白實線（禁止變換車道線）而變換至內側「禁行
      機車」車道，因有「變換車道不依標線指示」之違規事實
      ，經民眾於同日檢附行車紀錄器錄影資料向警察機關提出
      檢舉，嗣經新北市政府警察局新莊分局查證屬實，乃於11
      1年5月6日填製新北市政府警察局新北市警交大字第CV000
      0000號舉發違反道路交通管理事件通知單對系爭車輛之車
      主（即訴外人白○晨）予以舉發，記載應到案日期為111年
      6月20日前，並於111年5月6日移送被告處理，原告於111
      年5月17日填具「新北市政府交通事件裁決處交通違規案
      件陳述書」表明為實際駕駛而陳述不服舉發，而系爭車輛
      之車主（即訴外人白○晨）並委由原告於111年7月13日填
      具「違規移轉駕駛人申請書」向被告告知應歸責於實際駕
      駛人（即原告）等情，業如前述，則被告據之認原告駕駛
      系爭車輛而有「轉彎或變換車道不依標誌、標線、號誌指
      示」之違規事實，乃以原處分裁處原告前揭處罰內容，觀
      諸前開規定，依法洵屬有據。
   3、雖原告就此部分執前揭情詞而為主張；惟查：
　　⑴由前揭違規地點前方之Google街景圖2張以觀，於外側車道
      上均有「機車專用」之標字，且清晰易辨，又依前揭行車
      紀錄器錄影擷取畫面所示，違規當時（4月15日13時47分
      ）雖係陰天，但視線仍屬良好，是原告所稱「誤入」機車
      專用車道一節，實難採信；復衡諸前開行車紀錄器錄影擷
      取畫面所示，原告駕駛系爭車輛由「機車專用」車道快速
      行駛而超越本件行車紀錄器安裝所在之車輛及其前方車輛
      （均行駛於內側「禁行機車」車道）後，再跨越雙白實線
      而變換車道，足認其係利用「機車專用」車道而超越內側
      （禁行機車）車道之車輛；況且，不論原告是因故意或過
      失而駛入「機車專用」車道，均係可歸責於原告，故就其
      因之選擇並實施之違規行為，自均應予以處罰。
　　⑵從而，原告執前開情詞而訴請撤銷原處分，自無足採。
（三）原處分並無違反「一事不二罰」原則：
   1、應適用之法令：
　　　行政罰法第25：
      數行為違反同一或不同行政法上義務之規定者，分別處罰
      之。
　 2、查原告前揭所為「汽車行駛機車專用道」之違規事實（道
      路交通管理處罰條例第45條第1項第4款）與「變換車道不
      依標線指示」之違規事實（道路交通管理處罰條例第48條
      第1項第2款），核屬數行為違反不同行政法上義務之規則
      ，則依行政罰法第25條之規定，自應分別處罰，並不生違
      反「一行為不二罰」原則之違法情事。　　　
（四）本件判決基礎已經明確，兩造其餘的攻擊防禦方法及訴訟
      資料經本院斟酌後，核與判決結果不生影響，無一一論述
      之必要，一併說明。
（五）本件第一審裁判費為300元，所以確定第一審訴訟費用額
      為300元，由原告負擔。
六、結論：原處分並無違誤，原告訴請撤銷為無理由，應予駁回
    。
中　　華　　民　　國　　111 　年　　9 　　月　　21　　日
                  行政訴訟庭  法  官  陳鴻清
一、上為正本係照原本作成。
二、如不服本判決，應於判決送達後20日內，向本院提出上訴狀
    並表明上訴理由（原判決所違背之法令及其具體內容或依訴
    訟資料可認為原判決有違背法令的具體事實），其未載明上
    訴理由者，應於提出上訴後20日內向本院補提理由書（上訴
    狀及上訴理由書均須按他造人數附繕本，如未按期補提上訴
    理由書，則逕予駁回上訴），並應繳納上訴裁判費新臺幣75
    0元。
                              書記官  李玉秀
中　　華　　民　　國　　111 　年　　9 　　月　　21　　日